臺灣高等法院臺中分院民事判決　九十三年度上字第一九三號
　　　上　訴　人　乙○○
　　　被　上訴人　甲○○
右當事人間請求侵權行為損害賠償事件，上訴人對於中華民國九十三年六月十日臺灣
南投地方法院九十一年度訴字第三八五號第一審判決提起上訴，本院於九十三年十月
二十七日言詞辯論終結，判決如左：
    主    文
原判決關於命上訴人給付超過新台幣伍拾貳萬零捌佰玖拾柒元，及自民國九十一年七
月十日起至清償日止按年息百分之五計算之利息部分，並該部分假執行之宣告，暨訴
訟費用之裁判均廢棄。
右開廢棄部分，被上訴人在第一審之訴及其假執行之聲請均駁回。
其餘上訴駁回。
第一審（除確定部分外）及第二審訴訟費用由上訴人負擔五分之一，餘由被上訴人負
擔。
    事    實
甲、上訴人方面：
一、聲明：求為判決：
（一）原判決不利於上訴人部分廢棄。
（二）右廢棄部分，被上訴人在第一審之訴及假執行之聲請均駁回。
（三）如受不利之判決，請准供擔保免為假執行。
二、陳述：除與原判決記載相同者，茲引用之外，補稱：
（一）醫療費用部分：按原審以被上訴人於竹山秀傳醫院、嘉義基督教醫院就醫所支
      出之醫療費用新台幣（下同）三十四萬零五百九十二元及三萬九千五百六十九
      元，共計三十八萬零一百六十一元，及將來進行牙科膺復處置之醫療費用十八
      萬元，均屬治療上之必要費用，准許被上訴人該部分之請求，惟查醫療費用之
      支出，必須係為被害人實際受有損害且屬於治療上所必要者，始得向加害人請
      求，本件被上訴人因傷就醫時雖為一名現役軍人，然依法律規定國軍亦屬於全
      民健保納保範圍，享有醫藥費非全額負擔之優惠，被上訴人於原審主張支出竹
      山秀傳醫院之醫療費用計三十四萬零五百九十二元，並提出醫療費用收據六張
      為證，然依收據所載係自費全額負擔，被上訴人前往就診理應得以健保身分門
      診而享有醫藥費部分負擔之優惠，卻捨此途徑改以一般民眾身分就診而需要全
      額負擔醫藥費用。故被上訴人上開竹山秀傳醫院醫療費用支出之請求，是否全
      屬損害之必要費用，顯屬可議，實有浪費國家整體寶貴醫療資源，且其行使權
      利有違誠信原則而有權利濫用之虞，應予駁回該部分之請求。
（二）看護費部分：原審以被上訴人所主張共計住院一百七十二天，每日以一千五百
      元為依據，准許看護費用二十五萬八千元。查損害賠償係以填補損害為目的，
      而屬於增加生活上需要之看護費用，必須以病人確實無法自行照料日常生活而
      需仰賴他人之看護，有此客觀上生活上之需要始得請求。原審曾發函國軍台中
      總醫院查詢被上訴人因傷勢入院診治，住院期間有無行動不便而須人看護照料
      否？經函覆結果：「看護原則以一個月為限。」此有國軍台中總醫院九十一年
      十二月四日（九一）民查字第六三四四號函附卷可稽，故被上訴人請求之看護
      費用應以一個月為限，逾此期間之一百四十二天看護費之請求，顯屬非必要費
      用，應予駁回。
（三）勞動能力減少之損害部分：原審認定被上訴人所受傷害相當於勞保殘廢項目第
      十級殘廢，且所減少之勞動能力為百分之三十五而判准上訴人應給付勞動能力
      減少之損害金額為三百五十七萬零五百三十六元，原審曾就被上訴人臉部所受
      之傷害，有無不能回復原狀，屬於勞工保險殘廢給付標準表上何種殘廢項目之
      殘廢等級事宜函詢國軍台中總醫院及嘉義基督教醫院，函查結果，其中國軍台
      中總醫院函覆：「其外傷部分未達勞工保險殘廢給付標準表認定之標準。」；
      另外一家嘉義基督教醫院卻函覆：「目前殘留顏面明顯疤痕約十八公分及左下
      顎組織凹陷約10×5×3立方公分，屬顏面障害」，分別有國軍台中總醫院九十
      二年十二月四日醫質字第○九二○○○六七四三號函及嘉義基督教醫院九十三
      年一月五日（九三）嘉基醫字第○○一四號函附卷可參，是對於二份截然不同
      之醫院函覆報告，原判決並未於判決理由內說明為何嘉義基督教醫院之函覆報
　　　告較為可採，而國軍台中總醫院之函覆報告不可採，故關於原判決認定被上訴
　　　人所受傷害已達勞工保險殘廢給付標準表所列第五十七項：「頭部、顏面部或
　　　頸部受損壞，致遺存顯著醜形者」，殘廢等級第十級，顯有疑義。再者，退萬
　　　步言，縱認被上訴人所受之傷害已達顏面障害之殘障程度，惟所謂減少勞動能
　　　力，係指減少或喪失從事某種勞動工作之資格或能力，而被上訴人所擁有之丙
　　　級鍋爐操作人員、家具木工、堆高機操作人員、高壓氣體特定設備操作人員、
　　　防火管理人等證照資格，並不會因被上訴人受有顏面障害，而喪失或減少從事
　　　上開工作之能力與資格，故其勞動能力應無喪失或減少之情事，請鈞院明鑒。
　　　又原判決認定被上訴人所減少之勞動能力為百分之三十五，並無任何法律根據
　　　支持或有何醫院鑑定報告足資佐證，其顯然有判決理由不備之違法。
（四）復原判決認定兩造對於本件車禍發生之原因力強弱及過失之輕重之比例各為４
      ：６。按過失相抵法則之適用，應斟酌加害人及被害人雙方過失之輕重及對損
      害發生原因力之強弱，以為衡量之標準。本件車禍發生前，被上訴人確曾飲酒
      ，且亦疏未注意車前狀況及採取必要之安全措施，業經台灣高等法院台中分院
      九十年度交上易字第二四二五號、台灣南投地方法院九十年度交易字第七二號
      刑事案件及台灣省南投縣區車輛行車事故鑑定委員會、台灣省車輛行車事故覆
      議鑑定委員會鑑定書所認定在案。依上開刑事案件所載經南投縣竹山秀傳醫院
      抽血測得被上訴人之酒精濃度為八．二六ｍｇ＼ｄ１，有該院診斷書及九十年
      七月十九日函附卷可稽。惟據上訴人向訴訟代理人聲稱：上揭酒測檢驗報告並
      非係車禍肇事送醫時立即所作之檢測，由此可推知被上訴人於事發當時之酒測
      值必定高於八．二六ｍｇ＼ｄ１。因攸關被上訴人對本件車禍發生所應擔負過
      失責任之輕重，實有調查之必要。
三、證據：除援用第一審所提證據外，並請求向南投縣竹山秀傳醫院函詢究竟何時對
    被上訴人進行酒精濃度之檢測。
乙、被上訴人方面：
一、聲明：求為判決：駁回上訴。
二、陳述：除與原判決記載相同者，茲引用之外，補稱：
（一）上訴人上訴理由與南投地方法院所主張雷同，應不足採，本件被上訴人於原審
      主張之事證至為明確，仍請援用。
（二）關於被上訴人在秀傳醫院及嘉義基督教醫院之醫療費用，以及看護費用部分，
      原審被告訴訟代理人於九十二年三月二十日言詞辯論業已承認，並同意原告有
      植牙的需求，經載明筆錄就上開醫療費用不爭執。又九十二年十二月十八日言
　　　詞辯論，法官諭知整理不爭執的事實：「一醫療費用部分秀傳醫院及嘉義基督
　　　教醫院兩筆共新台幣參拾捌萬零壹佰陸拾壹元。二看護費二十五萬八千元．．
　　　．」，亦載明筆錄兩造同意上開事實均不爭執。則上訴人再行上訴「主張須被
　　　害人實際受有損害且屬於治療上所必須，始得請求，並主張被害人為現役軍人
　　　可享有免費之優惠非屬損害之必要費用」云云。參照最高法院十九年上字第二
　　　一六五號判例「民事訴訟事件，當事人曾為不利於己之自承（自認）時，法院
　　　自可毋庸別予調查證据，即依据其自承（自認）以為裁判，如合法代理人在訴
　　　訟上代為自認，相對人無庸立證」、二十六年上字第八○五號判例「當事人於
　　　訴訟上所為之自認，於辯論主義所行之範圍內有拘束法院之效力，法院自應認
　　　當事人自認之事實為真，以之為裁判之基礎」，即為無理由。況且八十九年十
　　　月廿二日發生車禍時，南投地區無國軍醫院，只得就近急送竹山秀傳醫院搶救
　　　，因國軍並未納入全民健保，在該院就醫七天，全由被上訴人自付全額醫藥費
　　　。是上訴人指稱：「．．．被上訴人竹山秀傳醫院醫療費用支出之請求，是否
　　　全屬損害之必要費用，顯屬可議，實有浪費國家整體寶貴醫療資源，且其行使
　　　權利有違誠信原則而有權利濫用之虞．．．」云云，顯空口無憑，而毫無理由
　　　。
（三）有關勞動能力減少之損害部分，經查被上訴人受傷前之月薪為四萬零九百四十
      一元，其臉部所受撕裂傷，依嘉義基督教醫院認定顏面明顯疤痕約十八公分及
　　　左下顎組織凹陷約10×5×3立方公分，屬勞工保險殘廢給付標準表列第五十七
　　　項之「頭部、顏面部或頸部受損壞，致遺存顯著醜形者」，為第十級殘廢，依
　　　各殘廢等級喪失或減少勞動能力比率表，減少百分之四六．一四之勞動能力，
　　　被上訴人為軍人，顏面傷殘，在升遷上必受影響，再軍中非終身職，且已於九
　　　十二年八月五日退伍，將來另尋工作，勞動能力必因之減少。惟原審以：「上
　　　開比率表係體力勞動者為標準而擬定，原告並非體力勞動者．．．應以百分之
　　　三十五為適當。．．．衡之原告擁有上開諸多專業證照，依其專業技能，如未
　　　受傷，應仍有能力取得與軍職相同之收入，是原告主張以之為計算標準，尚屬
　　　合理，原告每年所受減少勞動能力之損害應為十七萬一千九百五十二元。」因
　　　而原審認定：「本件原告工作能力減少之損害．．．則原告就此得請求之損害
　　　額為三百五十七萬零五百三十六元」云云，並非無理，從而上訴人指稱原判決
　　　有理由不備之違法，要無可採。
（四）關於過失相抵乙節，原審認定：「．．．本件原告於肇事前曾飲酒，其沿南投
　　　縣名間鄉○○路往南投縣名間鄉小崎巷方向行駛時，亦未注意車前狀況及採取
　　　必要之安全措施，對於本件車禍之發生亦與有過失等情，業經刑事案件認定甚
　　　詳，原告對此亦未表爭執，．．．本院斟酌系爭車禍發生之原因及過失之輕重
　　　，認被告與被害人對於車禍之發生，應各負百分之四十及六十之責任．．．」
　　　云云，核有違誤之處。經查原審認定過失比例，無非以台灣省南投縣區車輛行
　　　車事故鑑定委員會九十年三月廿九日投鑑定第九○○○七六號函及台灣省車輛
　　　行車事故覆議鑑定委員會九十年五月十四日府覆議字第九○○六七七號函復之
　　　鑑定意見：「一謝銘峰駕駛自小客車行經設有閃光黃燈號誌路口左轉時，未停
　　　讓對向直行車輛先行，為肇事主因。二甲○○酒後駕重機車行經設有閃光黃燈
　　　號誌路口時，未注意車前狀況隨時採取必要之安全措施，致撞擊謝車，為肇事
　　　次因」為依据。但前開所稱：「甲○○酒後駕駛重機車．．．」，業經台灣南
　　　投地方法院刑事庭查明：「．．．甲○○於事故後，經南投縣竹山鎮秀傳醫院
　　　抽血測得甲○○之酒精濃度為八．二六ｍｇ／ｄｌ（每十分之一公升含八．二
　　　六毫克）有該院診斷書及九十年七月十九日函附卷可稽，經換算酒精濃度為百
　　　分之○．○○八二六，遠低於道路交通安全規則第一百十四條第二款血液中酒
　　　精濃度百分之○．○五之限制，換算成呼氣中酒精濃度亦僅有每公升○．○四
　　　一三毫克，為前規則所定標準之六分之一弱（參偵查卷第十三頁所附數值表）
　　　而本件肇事主因在於被告謝銘峰．．．是被告甲○○雖有微弱酒精反應，然尚
　　　無其他積極證據足資認定被告有何因服用少許酒類而不能安全駕駛之情形，爰
　　　為被告甲○○無罪之諭知，以昭公允」。顯見本件車禍台灣省南投縣區車輛行
　　　車事故鑑定委員會鑑定甲○○酒後駕駛為車禍次因，即不可採，原審認定甲○
　　　○應負擔百分之四十責任，不無違誤，要難令人信服。
三、證據：援用第一審所提證據。
丙、本院依職權調閱台灣南投地方法院檢察署九十年度偵字第八七三號、台灣南投地
    方法院九十年度交易字第七二號刑事卷，並向竹山秀傳醫院查詢被上訴人甲○○
    於何時至該院接受酒精濃度檢測。
    理    由
一、被上訴人起訴主張：上訴人於八十九年十月二十二日十八時五十五分許，駕駛車
    牌號碼Ｂ四－七九五二號自用小客車，沿南投縣名間鄉○○路由彰化縣二水鄉往
    南投縣名間鄉方向行駛，行經無號誌之上開交岔路口欲左轉董門巷時，疏未注意
    讓對向直行車輛先行，貿然左轉，適被上訴人駕駛車牌號碼ＬＩＬ－九二九號機
    車，沿南投縣名間鄉○○路往南投縣名間鄉小崎巷方向行駛，致撞及上訴人自用
    小客車右前門而人車倒地，因之受有頭部外傷併嚴重腦挫傷及蜘蛛膜下腔出血、
    右側股骨骨折、左側髖骨骨折、下頜骨骨折及臉部撕裂傷等傷害，被上訴人受有
    醫療費用六十四萬三千六百六十五元、看護費用二十五萬八千元、減少勞動能力
    損害四百七十四萬八千四百四十九元、非財產上損害一百萬元，共六百六十五萬
    零一百十四元，被上訴人過失責任三成，上訴人應給付被上訴人四百六十五萬五
    千零八十元等情，爰依侵權行為之法律關係，求為命上訴人如數給付上開金額並
    加付法定遲延利息之判決（被上訴人嗣減縮請求為四百十二萬四千四百二十七元
    並加付法定遲延利息，原審判決上訴人應給付被上訴人二百六十六萬三千二百十
    九元及法定遲延利息，而駁回其餘部分之請求，被上訴人就其敗訴部分，未據聲
    明不服）。
    上訴人則以：本件事故發生前被上訴人曾飲酒，雖經法院認定未達不能安全駕駛
    之情形，惟被上訴人飲酒行為縱未達公共危險程度，然對事故之發生應屬與有過
　　失；上訴人對醫療費用、看護費用之請求不爭執。被上訴人顏面障害得以美容之
　　方式彌補，非必然造成日後減損勞動能力之結果，其請求顯屬過當等語，資為抗
　　辯。
二、被上訴人主張上訴人於八十九年十月二十二日十八時五十五分許，駕駛車牌號碼
    Ｂ四－七九五二號自用小客車，沿南投縣名間鄉○○路由彰化縣二水鄉往南投縣
    名間鄉方向行駛，行經無號誌之上開交岔路口欲左轉董門巷時，疏未注意讓對向
    直行車輛先行，貿然左轉，適被上訴人駕駛車牌號碼ＬＩＬ－九二九號機車，沿
    南投縣名間鄉○○路往南投縣名間鄉小崎巷方向行駛，亦疏未注意車前狀況及採
    取必要之安全措施，駛過閃光黃燈標誌進入交岔路口，致撞及上訴人自用小客車
    右前門而人車倒地，因之受有頭部外傷併嚴重腦挫傷及蜘蛛膜下腔出血、右側股
    骨骨折、左側髖骨骨折、下頜骨骨折及臉部撕裂傷等傷害，上訴人上開過失傷害
　　犯行，經原法院刑事庭以九十年度交易字第七二號判決判處有期徒刑四月，嗣檢
　　察官上訴，再經本院以九十年度交上易字第二四二五號判決駁回其上訴而確定等
　　情，業據被上訴人提出原法院九十年度交易字第七二號刑事判決一件、診斷證明
　　書六件等為證，並經本院依職權調閱上開刑事案件全卷核閱屬實，且為兩造所不
　　爭執，堪信為真實。
三、上訴人雖辯稱被上訴人非於車禍肇事送醫時立即接受酒精濃度檢測，其當時之酒
    測值必定高於八．二六ｍｇ＼ｄ１，過失責任較重云云。惟經本院再向竹山秀傳
    醫院查詢被上訴人甲○○於何時至該院為酒精濃度檢測，復稱：「病患甲○○君
    於八十九年十月二十二日車禍至本院診治時檢測酒精濃度為八．二六ｍｇ＼ｄ１
    ，參考值為小於１０ｍｇ＼ｄ１」，此有該院九十三年九月二十四日九三竹秀管
　　字第九三○三九七號函附生化檢驗報告在卷可查，該生化檢驗報告載明測定日期
　　八十九年十月二十二日十九時三十四分，且經原法院刑事庭判決被上訴人無罪在
　　案，此有台灣南投地方法院九十年度交易字第七二號刑事判決影本一件附卷可稽
　　，則上訴人指稱被上訴人酒測值高於八．二六ｍｇ＼ｄ１，過失責任較重云云，
　　即無可採。又本件車禍肇事責任，經送台灣省南投縣區車輛行車事故鑑定委員會
　　九十年三月廿九日投鑑定第九○○○七六號函及台灣省車輛行車事故覆議鑑定委
　　員會九十年五月十四日府覆議字第九○○六七七號函復之鑑定意見：「一謝銘峰
　　駕駛自小客車行經設有閃光黃燈號誌路口左轉時，未停讓對向直行車輛先行，為
　　肇事主因。二甲○○酒後駕重機車行經設有閃光黃燈號誌路口時，未注意車前狀
　　況隨時採取必要之安全措施，致撞擊謝車，為肇事次因」，顯見肇事次因之被上
　　訴人與有過失，是被上訴人辯稱伊不須負擔百分之四十過失責任云云，亦無可採
　　。
四、按汽車、機車或其他非依軌道行駛之動力車輛，在使用中加損害於他人者，駕駛
    人應賠償因此所生之損害。又不法侵害他人之身體或健康者，對於被害人因此喪
    失或減少勞動能力，或增加生活上之需要時，應負損害賠償責任。又不法侵害他
    人之身體、健康、名譽、自由、信用、隱私、貞操，或不法侵害其他人格法益而
    情節重大者，被害人雖非財產上之損害，亦得請求賠償相當之金額。其名譽被侵
    害者，並得請求回復名譽之適當處分。民法第一百九十一條之二前段、第一百九
    十三條第一項及第一百九十五條第一項分別定有明文。本件上訴人因過失加損害
    於被上訴人，既經認定，則被上訴人主張依上開規定請求上訴人賠償被上訴人因
    此所受之損害，即屬有據。茲就被上訴人請求上訴人賠償之各項金額，應否准許
    ，分述如左：
（一）醫療費用部分：被上訴人主張其因傷至竹山秀傳醫院、嘉義基督教醫院就醫，
      分別支出醫療費用三十四萬零五百九十二元及三萬九千五百六十九元，共計三
      十八萬零一百六十一元，另將來有進行牙科膺復處置之必要，請求該部分費用
      十八萬元等事實，業據提出醫療費用收據十三件及診斷證明書七件為證，且均
      為上訴人於原審所不爭執，依被上訴人所受傷害及收據載明治療費別，自屬治
      療上之必要費用，應屬其所受損害，該部分之請求，應予准許。
（二）看護費用部分：被上訴人主張其車禍後，計住院一百七十二天，由其母親全天
　　　看護，每日以一千五百元計，看護費用共二十五萬八千元等情，有卷附之診斷
　　　證明書七件可證，且為上訴人於原審所不爭執，亦堪信為真實，應予准許。上
　　　訴人雖主張上開醫療費用及看護費用部分須被上訴人實際受有損害且屬於治療
　　　上所必須，始得請求云云。惟按當事人就其主張之爭點，經簡化爭點協議者，
　　　應受其拘束，除經兩造同意變更，或因不可歸責於當事人之事由或依其他情形
　　　協議顯失公平者外，均應受拘束，民事訴訟法第二百七十條之一第三項定有明
　　　文。查原審被告訴訟代理人九十二年三月二十日言詞辯論業已承認，並同意被
　　　上訴人有植牙的需求，經載明筆錄就上開醫療費用不爭執。又九十二年十二月
　　　十八日言詞辯論，原審法院協議簡化爭點後，整理不爭執之事實為：「一醫療
　　　費用部分秀傳醫院及嘉義基督教醫院兩筆共新台幣參拾捌萬零壹佰陸拾壹元。
　　　二看護費用二十五萬八千元．．．」，亦載明筆錄兩造同意上開事實均不爭執
　　　。兩造在第一審整理並協議簡化後已不得主張之爭點，上訴人嗣又提出之，除
　　　有上開不受拘束之情形外，第二審法院得駁回之。復按「民事訴訟事件，當事
　　　人曾為不利於己之自承（自認）時，法院自可毋庸別予調查證据，即依据其自
　　　承（自認）以為裁判，如合法代理人在訴訟上代為自認，相對人無庸立證」、
　　　「當事人於訴訟上所為之自認，於辯論主義所行之範圍內有拘束法院之效力，
　　　法院自應認當事人自認之事實為真，以之為裁判之基礎」（最高法院十九年上
　　　字第二一六五號、二十六年上字第八○五號判例參照），是上訴人之爭執為無
　　　理由。況且八十九年十月廿二日發生車禍時，情況危急，南投地區無國軍醫院
　　　，只得就近急送竹山秀傳醫院搶救，且國軍並未納入全民健保，在該院就醫七
　　　天，全由被上訴人自付全額醫藥費。是上訴人辯稱被上訴人竹山秀傳醫院醫療
　　　費用支出之請求，是否全屬損害之必要費用，且其行使權利有違誠信原則而有
　　　權利濫用云云，亦無可採。
（三）勞動能力減少之損害部分：
      按民法第一百九十三條第一項所謂減少勞動能力，乃指職業上工作能力一部之
      滅失而言。故審核被害人減少勞動能力之程度時，自應斟酌被害人之職業、智
      能、年齡、身體或健康狀態等各種因素。本件被上訴人車禍受傷情形，雖主張
      符合勞工保險殘廢給付標準表列第五十七項規定，殘廢等級第十級，惟何以認
      被上訴人減少勞動能力程度為百分之四六‧一四，則未據說明其依據。復按減
      少勞動能力，係指減少或喪失從某事種勞動工作之資格或能力而言。原審曾就
      被上訴人臉部所受之傷害，有無不能回復原狀，屬於勞工保險殘廢給付標準表
      上何種殘廢項目之殘廢等級事宜函詢國軍台中總醫院結果，國軍台中總醫院函
      覆：「其外傷部分未達勞工保險殘廢給付標準表認定之標準。」此有國軍台中
      總醫院九十二年十二月四日醫質字第○九二○○○六七四三號函影本一件附卷
      可稽（見原審卷二一四頁以下），顯見被上訴人不因此顏面損傷而減少勞動能
      力；縱認被上訴人所受之傷害已達顏面障害之殘障程度，惟被上訴人擁有諸多
      專業證照，依其專業技能所擁有之丙級鍋爐操作人員、家具木工、堆高機操作
      人員、高壓氣體特定設備操作人員、防火管理人等證照資格，並不會因被上訴
      人受有顏面障害，而喪失或減少從事上開工作之能力與資格，是上訴人主張被
      上訴人之勞動能力應無喪失或減少情事，即為可採。至嘉義基督教醫院函覆：
      「目前殘留顏面明顯疤痕約十八公分及左下顎組織凹陷約10×5×3立方公分，
　　　屬顏面障害．．．」等語，然該勞工保險殘廢給付標準表主要係作為勞保給付
　　　標準之依據，未經醫療機關鑑定其減少勞動能力之程度，尚難依被上訴人所受
　　　傷害已達勞工保險殘廢給付標準表所列第五十七項，殘廢等級第十級，遽為認
　　　定被上訴人即有喪失或減少勞動能力之情事（最高法院九十三年度台上字第一
      九一Ｏ號判決參照），是被上訴人此部分之請求不應准許。
（四）非財產上損害：按慰藉金之多寡，應斟酌雙方之身分、地位、資力與加害之程
      度及其他各種情形核定相當之數額。又所謂相當金額，應以實際加害之情形、
      被害人所受精神上痛苦之程度、賠償權利人之身分地位、經濟能力，並斟酌賠
      償義務人之經濟狀況、可歸責之程度等定之。本院審酌被上訴人因上訴人之過
      失行為致受有頭部外傷併嚴重腦挫傷及蜘蛛膜下腔出血、右側股骨骨折、左側
      髖骨骨折、下頜骨骨折及臉部撕裂傷等傷害，受傷後住院一百七十二日，手術
      治療多次，目前顏面並殘留明顯疤痕約十八公分及左下顎組織凹陷約10×5×3
      立方公分，有卷附之診斷證明書及上開嘉義基督教醫院回函可參，是被上訴人
      所受肉體、精神上痛苦甚鉅；且被上訴人係省立嘉義高級工業職業學校家具木
      工科畢業，受傷時年僅二十三歲，為職業軍人，月入四萬零九百四十一元，擁
　　　有多項專業證照；上訴人係南投高中畢業，現任測量工程有限公司經理；又經
　　　原法院依職權向財政部台灣省中區國稅局南投縣分局調閱兩造財產總歸戶資料
　　　及九十年度報稅資料，被上訴人名下無財產，九十年度無報稅資料，上訴人名
　　　下有三筆投資，九十年所得額九十一萬三千七百三十七元，有該分局九十二年
　　　四月三日中區國稅投縣二字第○九二○○○六一四七號函附卷可稽，是認被上
　　　訴人請求非財產上損害賠償金額一百萬元，尚屬過高，應予核減為九十萬元為
　　　適當。
（五）綜上所述，本件被上訴人因系爭車禍所受之損害為已支出之醫療費用三十八萬
      零一百六十一元、將來進行牙科膺復處置之醫療費十八萬元、看護費二十五萬
      八千元及慰藉金九十萬元，共計一百七十一萬八千一百六十一元。
五、次按，損害之發生或擴大，被害人與有過失者，法院得減輕賠償金額，或免除之
    。為民法第二百十七條第一項所明定。查本件被上訴人於肇事前曾飲酒，其沿南
    投縣名間鄉○○路往南投縣名間鄉小崎巷方向行駛時，亦疏未注意車前狀況及採
    取必要之安全措施，對於本件車禍之發生亦與有過失等情，業經右揭刑事案件認
    定甚詳，被上訴人於原審對此亦未表爭執，故上訴人辯稱被害人於車禍之發生，
    亦有過失，即非無據。本院斟酌系爭車禍發生之原因力強弱及過失之輕重，認上
    訴人應負百分之六十之過失責任，被上訴人應負百分之四十之過失責任，故右揭
    被上訴人所受損害，應依比例扣除其應負擔之百分之四十責任，是上訴人應負擔
    之損害應為一百零三萬零八百九十七元（元以下四捨五入）。
六、又保險人依本法規定給付之保險金，視為加害人或被保險人損害賠償金額之一部
    分；加害人或被保險人受賠償請求時，得扣除之，強制汽車責任保險法第三十條
    定有明文。本件被上訴人已領取強制汽車責任保險金計四十六萬元，業經被上訴
    人自承在卷，並有卷附之強制汽車保險理賠計算書影本二件存卷可參，依前開規
    定，自得扣除之，另上訴人前已給付被上訴人五萬元，被上訴人亦同意扣除，則
    扣除後之金額為五十二萬零八百九十七元。被上訴人請求上訴人給付被上訴人五
    十二萬零八百九十七元，洵屬正當，應予准許。
七、綜上所述，被上訴人本於侵權行為之法律關係，請求上訴人給付五十二萬零八百
    九十七元，及自起訴狀繕本送達翌日即九十一年七月十日起，至清償日止按年息
    百分之五計算之利息，為有理由，應予准許。逾此部分所為請求，為無理由，應
    予駁回。被上訴人敗訴部分，其假執行之聲請失所附麗，應併予駁回。原審認被
    上訴人顏面障害而受有減少勞動能力之損害，就超過上開應准許部分，為上訴人
    敗訴之判決，並為假執行之宣告，自有未洽。上訴意旨就此部分指摘原判決不當
    ，求予廢棄改判，為有理由，爰改判如主文第一、二項所示。至於上開應准許部
    分，原審判命上訴人給付，並為假執行之宣告，核無違誤，上訴意旨，就此部分
    ，仍執陳詞，指摘原判決不當，求予廢棄，為無理由，應駁回其上訴。
八、據上論結，本件上訴為一部有理由，一部無理由，依民事訴訟法第四百五十條、
    第四百四十九條第一項、第七十九條，判決如主文。
中　　　華　　　民　　　國　　九十三　　年　　 十一　　 月　　　十　　　日
~B1民事第一庭審判長法　官　林陳松
~B2　　　　　　　　法　官　鄭金龍
~B3　　　　　　　　法　官　王重吉
右為正本係照原本作成。
上訴人不得上訴。
被上訴人得上訴。
如對本判決上訴，須於收受判決送達後二十日內向本院提出上訴書狀，其未表明上訴
理由者，應於提出上訴後二十日內向本院提出上訴理由書(須按他造人數附具繕本)。
上訴時應提出委任律師為訴訟代理人之委任狀。具有民事訴訟法第四百六十六條之一
第一項但書或第二項之情形為訴訟代理人者，另應附具律師及格證書及釋明委任人與
受任人有該條項所定關係之釋明文書影本。
~B 　 　　　　　　書記官　顏子良
中　　　華　　　民　　　國　　九十三　　年　　 十一　　 月　　 十一　　 日
　　　　　　　　　　　　　　　　　　　　　　　　　　　　　　　　　　　　Ｙ
